臺灣臺南地方法院刑事判決　　　　　　 95年度交訴字第181號
公　訴　人　臺灣臺南地方法院檢察署檢察官
被　　　告　乙○○
選任辯護人　吳信賢律師
上列被告因過失致死等案件，經檢察官提起公訴（95年度偵字第
10127號），本院判決如下：
    主  文
乙○○駕駛動力交通工具肇事，致人死亡而逃逸，處有期徒刑陸
月，如易科罰金，以銀元參佰元即新臺幣玖佰元折算壹日。緩刑
貳年。
被訴過失致死部分無罪。
    事  實
一、乙○○考領有小型車普通駕駛執照，其於民國95年5月20日
    22時45分許，駕駛牌照號碼3006-GF號自小客貨車，沿臺南
    市○○區○○路3段外側快車道由南向北行駛，經過該路與
    公學路2段220巷交岔路口往北22.3公尺處，於超越原本同向
    行駛於其右前方，沿安吉路3段慢車道從南向北，由陳智惠
    （事故發生後，經抽血檢驗，其血液酒精濃度為276.8MG/DL
    ，換算呼氣酒精濃度為每公升1.38毫克）所駕駛之GWQ-177
    號輕機車時，因陳智惠酒醉，控車不穩，突然從安吉路3段
    慢車道偏進快車道內0.5公尺，並向左偏而與乙○○駕駛之
    3006-GF號自小客貨車右側車門相擦撞，陳智惠因而人車倒
    地，受有頭胸腹撞挫傷、顱內出血之傷害，經民眾報案將陳
    智惠送財團法人奇美醫院急救，因傷重於95年5月21日凌晨
    零時30分許，不治死亡。乙○○於事故發生後，往前行駛約
    50公尺後停下，駕車在乙○○之3006-GF號自小客貨車後面
    之目擊證人甲○○請乙○○回去處理，詎乙○○在肇事責任
    未明之際，明知其已發生車禍，並未回到現場對陳智惠為救
    護行為，且未向警陳報其個人資料，說明其係與乙○○發生
    車禍之駕駛人，竟因緊張及害怕而駕車逃離現場，嗣為警循
    線於95年5月21日1時25分許查獲。
二、案經臺南市警察局第三分局報請臺灣臺南地方法院檢察署檢
    察官相驗後，偵查起訴。
    理  由
壹、被告乙○○肇事逃逸有罪部分
一、訊據被告乙○○就其上開肇事逃逸之事實坦承不諱，核與目
    擊證人甲○○於警詢及本院審理時所證述之情節相符，並有
    道路交通事故現場圖、道路交通事故調查報告表（一）、（
    二）、財團法人奇美醫院出具之診斷證明書、被害人陳智惠
    酒精測定紀錄表（含財團法人奇美醫院之抽血檢驗單）各1
    份及警察蒐證之現場照片46張附卷可稽。陳智惠因本件車禍
    受有頭胸腹撞挫傷、顱內出血之傷害，於95年5月21日凌晨
    零時30分許，不治死亡，亦有臺灣臺南地方法院檢察署檢察
    官督同檢驗員相驗屍體之相驗筆錄、驗斷書、相驗屍體證明
    書及相驗照片等附卷可資佐證。
二、按刑法第185條之4之肇事致人死傷逃逸罪之成立，祇以行為
    人有駕駛動力交通工具肇事，致人死傷而逃逸之事實為已足
    ，至行為人之肇事有否過失，則非所問，最高法院91年臺上
    字第3776號刑事判決著有明文。又刑法第185條之4之肇事致
    人死傷逃逸罪，以處罰肇事後之駕駛人為目的，俾促使駕駛
    人肇事後能對被害人即時救護，以減少死傷，是該罪之成立
    祇以行為人有駕駛動力交通工具肇事，致人死傷而逃逸之事
    實為已足，最高法院93年臺上字第8號刑事判決復重申該旨
    。是被告對於陳智惠因本件車禍死亡部分雖無過失致死之刑
    責（見下述貳），惟其就肇事逃逸之公共危險罪部分則事證
    明確，被告此部分之犯行洵堪認定。
三、核被告乙○○所為，係犯刑法第185條之4之公共危險罪。
    審酌被告之品行（無前科）、智識程度（高職畢業）、生活
    狀況（小康）、所生之危害、被告就此部分於事後坦承犯行
    ，並與陳智惠之家屬成立民事調解，有調解書1份附卷可稽
    等一切情狀，爰量處如主文第1項所示之刑，並諭知易科罰
    金之折算標準，以示懲儆。按行為後法律有變更者，適用行
    為時之法律。但行為後之法律有利於行為人者，適用最有利
    於行為人之法律，刑法第2條第1項定有明文。查刑法於94年
    2月2日修正公布，並於95年7月1日生效施行，本件被告犯罪
    在新刑法施行之前，修正前之刑法第41條第1項前段原規定
    ：「犯最重本刑為5年以下有期徒刑以下之刑之罪，而受6個
    月以下有期徒刑或拘役之宣告，因身體、教育、職業、家庭
    之關係或其他正當事由，執行顯有困難者，得以1元以上3元
    以下折算1日，易科罰金」，上開易科罰金之折算標準，依
    修正前罰金罰鍰提高標準條例第2條前段之規定（因刑法有
    關易科罰金、易服勞役折算標準已提高，故該條例於95年5
    月17日以總統華總一義字第09500069791號令修正公布予以
    刪除第2條條文，並自95年7月1日施行），就其原定數額提
    高為1百倍折算1日，依舊刑法第41條易科罰金之折算標準，
    原均應以銀元300元折算1日，即以新臺幣900元折算為1日；
    惟新刑法第41條第1項前段已修正為：「犯最重本刑為5年以
    下之刑之罪者，而受6個月以下有期徒刑或拘役之宣告者，
    得以新臺幣1千元、2千元或3千元折算1日，易科罰金」。經
    依新刑法第2條第1項規定比較修正前後之易科罰金折算標準
    ，以舊法較有利於被告，自應適用修正前刑法第41條第1項
    前段規定為易科罰金之折算標準。又本件犯罪在新刑法施行
    前，緩刑之宣告，依最高法院95年5月23日95年度第8次刑事
    庭會議之決議，應適用新刑法第74條之規定。查被告前未曾
    受有期徒刑以上刑之宣告，有臺灣高等法院被告前案紀錄表
    在卷可憑，其經此教訓後，應知所警惕，信無再犯之虞，本
    院因認所宣告之刑以暫不執行為適當，爰依刑法第74條第1
    項第1款規定，併諭知緩刑2年，以勵自新。又檢察官雖於起
    訴書上漏載被告所犯之刑法第185條之4之法條，惟其起訴書
    已載明此部分被告所犯之犯罪事實，即顯示就此部分對被告
    為具體之起訴，本院自應審判，附此敘明。
貳、被告乙○○被訴過失致死無罪部分
一、公訴意旨略以：被告乙○○於95年5月20日22時45分許，駕
    駛3006-GF號自小客貨車，沿臺南市○○區○○路3段由南向
    北行駛，途經該路與公學路2段220巷口北側前設有快慢車道
    處超車時，未注意車前狀況及兩車併行之間隔，以致撞及亦
    疏於注意兩車併行之間隔之同向陳智惠所駕駛之GWQ-177號
    輕機車，致陳智惠人車倒地後，受有前揭傷害，不治死亡，
    因認被告乙○○涉犯刑法第276條第1項之過失致死罪嫌。
二、按犯罪事實應依證據認定之，無證據不得認定犯罪事實；又
    不能證明被告犯罪者，即應諭知無罪之判決，刑事訴訟法第
    154條第2項、第301條第1項分別定有明文。且同法第161條
    第1項規定：「檢察官就被告犯罪事實，應負舉證責任，並
    指出證明之方法」，因此檢察官對於起訴之犯罪事實，應負
    提出證據及說服之實質舉證責任。倘其所提出之證據不足為
    被告有罪之積極證明，或其闡明之證明方法，無從說服法官
    以形成被告有罪之心證，基於無罪推定之原則，即應為被告
    無罪判決之諭知，此有最高法院91年度臺上字第5597號、92
    年度臺上字第128號及第711號判決意旨可資參照。足見檢察
    官對於起訴之犯罪事實，應負實質舉證責任，其所提證據之
    證明力必須達於使法院確信起訴之犯罪事實為真實程度，倘
    其證明力尚未達到此一程度，而有合理懷疑存在者，既無從
    說服法官以形成被告有罪之心證，即係未盡其舉證責任，基
    於無罪推定及被告無自證無罪之原則，即應為被告無罪判決
    之諭知（最高法院年76年臺上字第4986號判例意旨參照）。
三、訊據被告乙○○對於過失致死部分堅持否認犯罪，辯稱當時
    其左邊有水泥攪拌車，其已儘量將車開在其車道，沒有刻意
    把車向右開侵入慢車道，本件車禍之發生，係因被害人酒後
    駕駛機車，往左偏離車道，撞到其車子等語。經查：
(1)、被告乙○○於警詢時供稱：我駕駛3006-GF號自小客貨車沿
    安吉路3段一般道路外側快車道南向北行駛，至事故地點，
    內側快車道當時有部水泥攪拌車同向併行行駛中。當時我看
    見我車右前方有部同向行駛中之輕機車（ZWQ-177號），而
    至事故地點時，也不知道何因與輕機車發生擦撞，因而發生
    肇事。我車右側車身有擦撞痕，我車右車門先被對方車擦撞
    等語。其在檢察官偵查中供稱：內側車道有一輛水泥車，我
    走在外側快車道並行，機車原走在我右前方，我經過他旁邊
    時他機車碰撞到我車子的右側等語（見檢方95年度相字第
    720號卷第53頁反面）。
(2)、目擊證人甲○○於警詢時證稱：我是剛好經過該處，我是跟
    在那輛客貨車（3006-GF號）的後面，我有親眼看到那輛機
    車（ZWQ-177號）原行駛在右側慢車道上，不知為何突然向
    左偏駛到外側快車道上而撞上那部休旅車，而且機車騎士的
    頭部還有撞到休旅車的右後車身處。肇事後我車與那部休旅
    車均有停下來看，而我有向那部休旅車駕駛說：我有看見是                                        │頁            │
    那部機車撞上你的車的並且留下我的電話給駕駛人，那駕駛
    人則說：該路段不能倒車要先迴轉才可以再回到事故現場，
    所以我認為那部休旅車是要回到現場，所以我就開走了等語
    。其於本院96年2月8日審理時證稱：當時我看到被告從我前
    面經過，那是要往國八的道路，我看到前面有輛機車，當被
    告經過機車時，機車突然偏離他的車道，與被告的廂型車發
    生擦撞，機車與廂型車的Ａ柱與前輪中間的地方擦撞，後來
    機車騎士就倒地了。我沒有看到被告車輛向右偏的情況，「
    他（被告）是直行，我們兩車速度都不快，他們兩車擦撞後
    ，機車騎士就往左倒了」。肇事後，被告把車開往前頭約50
    公尺處停下，「車禍後我看到有機車騎士打電話，我到前面
    被告之處，請他回去處理，我有留電話給他，請他有事可以
    與我聯絡」。並證稱：「他（被害人）慢慢的騎，靠近邊線
    ，突然之間就往左偏，我想一般開車的人都無法反應」。「
    我離前方車約有30公尺，我行駛於外側車道，看到他們兩車
    （併行的時候兩車間隔）之距離不到半公尺」，「原本機車
    是在慢車道中央正常的行駛」，被告駕駛小客貨車靠近機車
    的時候，他的車輛右側車輪距離外側車道的邊線約50至60公
    分，被告當時車速約40至50公里。肇事之前，機車原本行駛
    於其及被告右前方之慢車道，被告的車是在被害人機車的左
    後方，後來被告的車往前行駛與機車併行，這時候才發生車
    禍。
(3)、查陳智惠於事故發生後，經抽血檢驗，其血液酒精濃度為
    276.8MG/DL（換算呼氣酒精濃度為每公升1.38毫克），有酒
    精測定紀錄表（含財團法人奇美醫院之抽血檢驗單）1紙附
    卷可稽。按對於飲酒後呼氣酒精濃度已達每公升0.55毫克（
    0.55MG\L）者，其肇事率為一般正常人之10倍，認為已達不
    能安全駕車之標準，此業經法務部88年5月18日以法88檢字
    第001669號函公告週知。又依卷附之「體內酒精濃度與肇事
    率之關係表」顯示，呼氣酒精濃度每公升0.85毫克者，其肇
    事率為一般人之50倍，呼氣酒精濃度每公升1.50毫克者，已
    呈迷醉，其肇事率超過一般人之50倍以上。陳智惠之血液酒
    精濃度為276.8MG/DL，換算呼氣酒精濃度高達每公升1.38毫
    克，其肇事率為一般正常人之50倍以上，接近迷醉，其不能
    安全駕駛動力交通工具之情狀甚明。
(4)、又查事故發生後，陳智惠所駕駛之GWQ-177號輕機車倒在距
    離安吉路3段與公學路2段220巷交岔路口往北32.5公尺處之
    安吉路3段由南向北之快慢車道分道線上。其機車倒地之刮
    地痕起點始於上開交岔路口往北22.3公尺處之安吉路3段由
    南向北之外側快車道內，距離快慢車道分道線0.5公尺，刮
    地痕從上開起點延伸到機車最後倒地處，長計10.6公尺，均
    在安吉路3段由南向北之外側快車道內。其機車最後倒地處
    附近（北邊）慢車道上有機車之油漬，外側快車道內有陳智
    惠之血跡，有上開道路交通事故現場圖可稽。
(5)、依上開陳智惠之血液酒精濃度為276.8MG/DL，換算呼氣酒精
    濃度高達每公升1.38毫克，其肇事率為一般正常人之50倍以
    上，接近迷醉，不能安全駕駛動力交通工具之情狀，以及依
    上開機車之刮地痕起點、刮地痕之走向、機車倒地位置、機
    車油漬及陳智惠之血跡分布地點等情形，足認被告上開(1)之
    供述及目擊證人甲○○上開(2)之證述情節，與道路交通事故
    現場圖所顯示之情形相符，是被告上開(1)之供述及目擊證人
    甲○○上開(2)之證述，應可採信。
(6)、又被告乙○○於事故經警於95年5月21日1時25分查獲後，經
    警於95年5月21日1時26分測得其呼氣酒精濃度為每公升0.18
    毫克，經換算其肇事時（95年5月20日22時45分）之呼氣酒
    精濃度為每公升0.44毫克，有酒精測定紀錄表、測試觀察紀
    錄表及換算公式表各1紙附卷可稽。依卷附之「體內酒精濃
    度與肇事率之關係表」顯示，呼氣酒精濃度每公升0.40毫克
    者，其行為狀態為多話、感覺障礙，肇事率為一般人之6倍
    ；呼氣酒精濃度每公升0.50毫克者，其行為狀態為說話含糊
    、腳步不穩，肇事率為一般人之7倍。被告之情形，雖介於
    上開二者之間，惟依據上開(1)至(5)所述之事實，本件車禍之
    發生與其呼氣酒精濃度每公升0.44毫克時仍酒後駕車，並無
    相當因果關係，自不得以此為對被告不利益之認定。
四、綜上所述，本件車禍之發生，應係陳智惠酒後幾近迷醉駕駛
    機車，控車不穩，突然從安吉路3段慢車道偏進快車道內0.5
    公尺，並向左偏而與乙○○駕駛之3006-GF號自小客貨車右
    側車門相擦撞所造成，被告依規定在其車道內正常行駛，檢
    察官謂被告於超車時未注意車前狀況及兩車併行之間隔，以
    致撞及同向陳智惠所駕駛之GWQ-177號輕機車云云，顯與事
    實不符，被告就陳智惠之機車與其駕駛之3006-GF號自小客
    貨車右側車門相擦撞，因此受有頭胸腹撞挫傷、顱內出血之
    傷害，不治死亡乙節，尚難認其有過失。此外，又查無其他
    積極證據足以證明被告應成立刑法第276條第1項之過失致死
    罪，自應為無罪之諭知。
參、據上論斷，應依刑事訴訟法第299條第1項前段，第301條第1
    項，刑法第2條第1項、第185條之4、修正前刑法第41條第1
    項前段、刑法第74條第1項第1款，修正前罰金罰鍰提高標準
    條例第2條前段，現行法規所定貨幣單位折算新臺幣條例第2
    條，判決如主文。
本案經檢察官張益昌到庭執行職務
中　　華　　民　　國　　96　　年　　2 　　月　　16  　日
　　　　 　　　  交通法庭審判長法　官　陳顯榮
                               法　官　柯顯卿
                               法　官　林勝利
以上正本證明與原本無異。
如不服本判決，應於判決送達後10日內，向本院提出上訴狀。
　　　　　　　　　　　　　　 　書記官　陳金堂
中　　華　　民　　國　　96　　年　　2 　　月　　16  　日
附錄本案論罪科刑法條全文：
中華民國刑法第185條之4
駕駛動力交通工具肇事，致人死傷而逃逸者，處6月以上5年以下
有期徒刑。
